行　政　法　院　判　決　　　　　　　　　　　　　八十八年度判字第二六八三號
　　原　　　告　荷蘭商．聯合利華公司
　　代　表　人　Richard.
　　　　　　　　Katrina.
　　訴訟代理人　陳長文　律師
　　　　　　　　張有捷　律師
　　被　　　告　經濟部智慧財產局（原經濟部中央標準局）
右當事人間因商標註冊事件，原告不服行政院中華民國八十七年八月十三日台八七訴
字第四○○三四號再訴願決定，提起行政訴訟。本院判決如左︰
　　主  文
原告之訴駁回。
　　事  實
緣原告於民國八十五年一月二十日以「 FLEXI FIX（Logo）」商標（以下稱系爭商標
，如附圖一），指定使用於商品及服務分類表第三類之肥皂、香水、香精油、化粧品
、髮乳（水）、牙膏、牙粉、牙水商品申請註冊，作為其申請案號第0000000
0號「FLEXI FIX（Worlds ）」商標（嗣列為審定第七五二一四六號商標）之聯合商
標，經被告審查核准，列為審定第七五二二五五號商標。嗣美商‧麗美容消費者產品
公司以該商標有違商標法第三十七條第一項第七款及第十二款之規定，對之提出異議
。被告以系爭商標圖樣係由外文FLEXI 及FIX 上下並列設計而成，其列於上方引人注
意之FLEXI ，與據以異議之註冊第一二一三八一號「FLEX」商標（以下稱據以異議商
標，如附圖二）圖樣之外文FLEX，僅末尾字母Ｉ有無之別，異時異地隔離觀察，外觀
或讀意難謂無使人產生混同誤認之虞，應屬近似之商標，復指定使用於同一或類似商
品，有違商標法第三十七條第一項第十二款之規定，至其是否尚有違反同條項第七款
規定，自毋庸審究，乃將系爭第七五二二五五號「FLEXI FIX （Logo）」商標之審定
撤銷，發給中台異字第八六一二○六號商標異議審定書。原告不服，循序提起訴願、
再訴願，遞遭決定駁回，遂提起本件行政訴訟。茲摘兩造訴辯意旨如次：
原告起訴意旨略謂︰一、按商標圖樣「相同或近似於他人同一商品或類似商品之註冊
商標者」及「襲用他人之商標有致公眾誤信之虞者」，不得申請註冊，商標法第三十
七條第一項第十二款及第七款固有明文，惟其適用應以兩商標構成相同或近似為前提
要件，而判斷兩商標近似與否，應以通體隔離觀察，圖樣構造、排列方法、顏色調配
有否相混，倉卒之間有否難以辨認、異時異地分別觀察有否易於混淆誤認之虞以為斷
，此迭經行政法院著有判例可資參循。若總括商標圖樣之全體，予人印象明確、意念
清晰，不宜作割裂比較者，尚不得因其商標圖樣之一部分相同，即遽謂為近似之商標
。二、系爭「商標係原告所獨創之商標，在字典上根本找不到「FLEXI 」乙字，且與
「FIX 」乙字相結合，形成一具高度創意之商標，況在原告精心設計之下，已超脫原
來文字予人之寓目感受，而成為一文字圖形化商標；其與據以異議商標在構圖、意匠
上差異甚大，毫無近似可言。外觀上系爭商標圖樣係由「FLEXI 」及「FIX 」等八個
字母之二外文所聯合組成，其中「FLEXI 」反白內嵌於一波浪旗幟之內，而「FIX 」
以墨色特殊字形顯現，置於波浪旗幟之下方，整體圖樣使人一望即有清新、活潑之深
刻感受，非一般單純的外文商標所能相比擬；而據以異議商標則是單純的「FLEX」四
個字母所組成之商標，二商標無論在外觀上、意匠上或顏色調配上，均有明顯之區別
，不易造成混淆。況本件商標除首字「FLEXI 」外，尚有「FIX 」一字足資區別，總
括兩商標圖樣之整體通體觀察，繁簡有別，予人印象殊異。讀音上一為三音節，另一
為一音節，抑揚頓挫相去甚遠，在交易時連貫唱呼間，極易分辨其差異。觀念及字義
上系爭商標係原告自創之商標，從未見任何人以「FLEXI FIX 」作為商標使用於商品
上；而據以異議商標「FLEXI 」乃一般習見之外文，即彎曲和伸展之意，是二商標觀
念迥異，彰彰明甚。況現今我國國民皆受有九年國民義務教育，知識水準及英文程度
已明顯提升，故一般消費者對於外文商標之識別能力極強，對於「FLEXI FIX 」與「
FLEX」有足夠能力分辨，尚無疑義。三、原告以系爭商標向世界各國申請註冊，並已
在多國獲准商標專用權，是系爭商標乃一國際性商標，何有襲用他人標章之嫌。四、
綜上所陳，系爭商標與據以異議商標不論就其外觀、讀音或觀念上加以觀察，均不構
成近似，是其根本無商標法第三十七條第一項第七款及第十二款之適用，從而原處分
與訴願決定暨再訴願決定，均顯有違誤之處。請依法判決原處分、訴願決定及再訴願
決定均予撤銷等語。
被告答辯意旨略謂︰按商標圖樣相同或近似於他人同一商品或類似商品之註冊商標者
，不得申請註冊，為本件商標異議審定時商標法第三十七條第一項第十二款前段所明
定。而判斷兩商標近似與否，應就其主要部分隔離觀察，有無引起混同誤認之虞以為
斷。商標在外觀、觀念或讀音方面有一近似者，即為近似之商標。又所謂類似商品，
應依一般社會通念，市場交易情形，並參酌該商品之產製、原料、用途、功能或銷售
場所等各種相關因素判斷之，復為同法施行細則第十五條第二項所規定。查系爭商標
圖樣係由外文「FLEXI 」及「FIX 」上下並列設計而成，而其列於上方引人注意主要
部分之「FLEXI 」，與據以異議商標圖樣上之外文「FLEX」相較，兩者僅字尾有無「
Ｉ」一字之別，異時異地隔離觀察，無論字形外觀、或其讀音，難謂無使人產生混淆
誤認之虞，復均指定使用於肥皂等同一或類似之商品。是被告所為之處分，並無不合
，請判決駁回原告之訴等語。
　　理  由
按商標圖樣相同或近似於他人同一商品或類似商品之註冊商標者，不得申請註冊，為
商標法第三十七條第一項第十二款前段所規定；而判斷商標之近似與否，應就其主要
部分隔離觀察有無引起混同誤認之虞以為斷，迭經本院二十六年判字第四八號、四十
七年判字第五一號著有判例。又商標在外觀、觀念或讀意方面有一近似者，即為近似
之商標；商標圖樣上之外文，有一單字相同或主要部分相同或相似，有混同誤認之虞
者，為外觀近似，復為行政院台七十四經字第一八○六八號函准修正備查之商標近似
審查基準一及二之(八)所明示。另所謂類似商品，應依一般社會通念，市場交易情形，
並參酌該商品之產製、原料、用途、功能或銷售場所等各種相關因素判斷之，並為同
法施行細則第十五條第二項所規定。查本件原告於八十五年一月二十日以「FLEXI FI
X （Logo）」商標，指定使用於商品及服務分類表第三類之肥皂、香水、香精油、化
粧品、髮乳（水）、牙膏、牙粉、牙水商品申請註冊，作為其申請案號第00000
000號「FLEXI FIX （Words ）」商標（嗣列為審定第七五二一四六號商標）之聯
合商標，經被告審查核准。嗣美商‧麗美容消費者產品公司以該商標有違商標法第三
十七條第一項第七款及第十二款之規定，對之提出異議。被告以系爭商標圖樣係由外
文FLEXI 及FIX 上下並列設計而成，其列於上方引人注意之FLEXI ，與據以異議商標
圖樣之外文FLEX，僅末尾字母Ｉ有無之別，異時異地隔離觀察，外觀或讀意難謂無使
人產生混同誤認之虞，應屬近似之商標，復指定使用於同一或類似商品，有違商標法
第三十七條第一項第十二款之規定，至其是否尚有違反同條項第七款規定，自毋庸審
究，乃將系爭商標之審定撤銷，核與首開法令規定與判例意旨，並無不合，一再訴願
決定遞予維持，亦無違誤。原告雖主張，系爭商標圖樣與據以異議商標圖樣不論外觀
、觀念、字義及讀音均明顯不同，不構成近似，一般消費者易於分辨，並無混同誤認
之虞，又系爭商標業在世界多國註冊，乃一國際性商標云云。然查系爭商標與據以異
議商標就觀念、字義及讀音上而言，或略有不同，惟就外觀上之系爭商標之外文FLEX
I 及FIX 係上下並列，應各為主要部分，且其主要部分之一之FLEXI 與據以異議之註
冊第一二一三八一號「FLEX」商標圖樣（如附圖二）之外文FLEX，僅未尾字母Ｉ有無
之別，其餘字母及排列均相同，異時異地隔離觀察，外觀上難謂無使人混同誤認之虞
。而判斷商標之近似與否，以商標圖樣上之外文，有一單字相同或主要部分相同或近
似，有混同認認之虞者，為外觀近似；又商標在外觀、觀念或讀音方面有一近似者為
已足，即為近似之商標，有如前述。是系爭商標自屬近似於據以異議商標，復均指定
使用於肥皂等同一或類似商品，自應予撤銷審定。次查各國國情不同，法制及審查之
基準各異，原告以系爭商標曾向世界各國申請註冊，並已在多國獲准商標專用權，執
為系爭商標無使人混同誤認之虞之論據，亦不足採。末查商標之註冊，係採個案審查
原則，個案商標註冊之情況不同，自不得以此類彼、任意比附援引。故縱然尚有其他
廠商有以相同外文作為商標一部分申請註冊，亦是該商標註冊是否妥適問題，不應據
為申請註冊商標應准予註冊之有利依據。原告提起訴願、再訴願時所舉「舒坦麗 STE
INRICH」與「史廷偉 STEINWAY & SONS」、「雙兔Twin Rabbit 」與「孖人Twin」、
「星葉西田TITLECAST 及圖」與「TITLEIST PTS」等商標，其案情各異，且屬另案，
非本件所應審究，併予指明。綜上所述，原處分於法並無不合，一再訴願決定遞予維
持，均無違誤，原告起訴意旨，核無理由，應予駁回。
據上論結，本件原告之訴為無理由，爰依行政訴訟法第二十六條後段，判決如主文。
中    華    民    國     八十八      年      六      月      十七       日
                    行 政 法 院 第 二 庭
                                審 判 長 評  事      陳  石  獅
                                         評  事      徐  樹  海
                                         評  事      彭  鳳  至
                                         評  事      黃  合  文
                                         評  事      林  茂  權
右  正  本  證  明  與  原  本  無  異
                                         法院書記官  蘇  金  全
中    華    民    國     八十八      年      六      月     二十二      日
附圖一、系爭商標                附圖二、據以異議商標
~[G;H:\SCN\88\00000000.1;;]
~[G;H:\SCN\88\00000000.2;1500;]
